臺灣嘉義地方法院民事裁定
111年度簡聲抗字第1號 
抗  告  人  張再傳  
相  對  人  胡庭家  
上列當事人間聲請訴訟救助事件，抗告人對於中華民國111年5月
16日本院嘉義簡易庭所為之111年度嘉救字第2號民事裁定提起抗
告，本院裁定如下：
    主      文
原裁定廢棄。
本件准予訴訟救助。
抗告費用新臺幣壹仟元由相對人負擔。
    理      由
一、抗告意旨略以：抗告人張再傳係獨居老人(係低收入戶老人)
    ，沒有其他收入，領政府之低收補助及老人補助，每月約新
    台幣(下同)14,000元，以維持生計和看病之交通費，現在陽
    明醫院看門診治療病痛，還望貴院能准孤苦的老人訴訟費用
    ，將原裁定廢棄等語。
二、按當事人無資力支出訴訟費用者，法院應依聲請，以裁定准
    予訴訟救助；但顯無勝訴之望者，不在此限。法院認定前項
    資力時，應斟酌當事人及其共同生活親屬基本生活之需要。
    民事訴訟法第107條定有明文。
三、經查，本件抗告人與相對人間請求侵權行為損害賠償事件，
    業經本院以111年度嘉簡字第379號受理在案。又查，抗告人
    本案訴訟，主張相對人於民國110年8月12日晚間10時50分許
    ，在嘉義市○區○○里00鄰○○街00巷00號前，與抗告人發生口
    角，基於傷害之犯意接續以肚子頂撞抗告人之身體、徒手毆
    打抗告人之臉部、身體，再持置於路邊之鐵管一支，毆打抗
    告人之手部，致抗告人受有左尺骨骨折、右臉、四肢多處挫
    傷、擦傷之傷害。上情有抗告人提出之陽明醫院110年12月1
    6日診斷證明書佐參。又查，上揭事實業經臺灣嘉義地方檢
    察署檢察官偵查後，聲請簡易判決處刑，並經本院刑事庭於
    110年11月15日以110年度嘉簡字第1077號判決相對人犯傷害
    罪處有期徒刑肆月，如易科罰金以新臺幣壹仟元折算壹日。
    因此，本件抗告人請求相對人負侵權行為損害賠償之責任，
    尚非顯無勝訴之望。
四、次查，抗告人本案訴訟標的價額為331,840元，應徵第一審
    裁判費為3,640元，雖然非屬鉅額，惟查，抗告人名下位於
    嘉義市新建街房地價值不多，且是供抗告人現在居住使用，
    難責令抗告人以之變現，來籌措應繳納之裁判費用。另查，
    抗告人雖持有台灣水泥股份有限公司股票，惟迄至111年5月
    26日止僅持有28股，而以目前股價每股39.30元計算，合計
    價值僅約1,100元，並不足以繳納第一審裁判費用3,640元。
五、復查，抗告人係獨居老人，而且屬於低收入戶者，有抗告人
    提出之嘉義市西區低收入戶證明書（核定日期：111年1月1
    日；列冊期間：111年1月至111年12月）載明可稽。抗告人
    領取政府之低收戶補助及老人補助，每個月約14,000元，尚
    未達衛生福利部公告111年度臺灣省最低生活費14,230元，
    更不足抗告人每個月生活所必需的費用即17,076元之數額。
    且抗告人因受傷必須就醫看診治療，也必須要支出部分醫療
    費用及往返之交通費，有陽明醫院住院費用帳單、醫療費用
    收據、照顧服務費收據及計程車行車資收據等資料附於本院
    111年度嘉簡字第379號卷宗可佐。因此，本件應堪認抗告人
    確實是無資力支出訴訟費用。
六、綜據上述，本院斟酌抗告人之經濟狀況及基本生活需要後，
　　認為抗告人確實是無資力支出訴訟費用。且查抗告人之本案
    訴訟，尚非屬顯無勝訴之望。因此，抗告人聲請訴訟救助，
    核與民事訴訟法第107條第1項前段規定尚無不合。原審未及
    審酌抗告人於抗告後提出列冊期間為111年1月至111年12月
    之低收入戶證明書內容，認抗告人名下有房屋、土地、投資
    各一筆，尚難為抗告人無資力支出訴訟費用之認定，因而將
    抗告人之聲請駁回，固非無稽。惟抗告人確無資力支出訴訟
    費用，已如前述，且抗告人本案訴訟尚非屬於顯無勝訴之望
    ，原審駁回訴訟救助之聲請，容有未洽。是抗告意旨指摘原
    裁定不當，屬有理由，爰應由本院將原裁定廢棄，另諭知如
    主文第二項所示。
七、據上論結，本件抗告為有理由，依民事訴訟法第436條之1第
    3項、第492條前段、第95條、第78條，裁定如主文。
中　　華　　民　　國　　111 　年　　8 　　月　　16　　日
                  民二庭審判長法　官　林中如

                              法  官  陳威憲

                              法　官  呂仲玉
以上正本係照原本作成。
本裁定不得再抗告。
中　　華　　民　　國　　111 　年　　8 　　月　　16　　日
                              書記官　洪毅麟